【裁判字號】    97,台上,5791
【裁判日期】    971113
【裁判案由】    強盜
【裁判全文】
最高法院刑事判決            九十七年度台上字第五七九一號
上  訴  人  甲○○
上列上訴人因強盜案件，不服台灣高等法院中華民國九十七年九
月十一日第二審判決（九十七年度上訴字第三六０五號，起訴案
號：台灣桃園地方法院檢察署九十六年度偵字第一０三九三、一
０三九四號），提起上訴，本院判決如下：
    主  文
上訴駁回。
    理  由
按刑事訴訟法第三百七十七條規定：上訴於第三審法院，非以判
決違背法令為理由，不得為之；是提起第三審上訴，應以原判決
違背法令為理由，係屬法定要件。如果上訴理由書狀並非依據卷
內訴訟資料具體指摘原判決不適用何種法則或如何適用不當，或
所指摘原判決違法情事，顯與法律規定得為第三審上訴理由之違
法情形不相適合時，均應認其上訴為違背法律上之程式，予以駁
回。又依刑事訴訟法第三百五十條、第三百六十一條、第三百六
十二條、第三百六十七條規定，不服地方法院之第一審判決而上
訴者，須提出上訴書狀，並應敘述具體理由，為上訴必備之程式
。倘所提出之書狀未敘述上訴理由，或僅曾以言詞陳述上訴理由
者，均應於上訴期間屆滿後二十日內補提理由書於第一審法院。
第一審法院經形式審查，認逾期未補提上訴理由者，應定期間先
命補正；逾期未補正者，為上訴不合法律上之程式，應以裁定駁
回。又雖已提出上訴理由，但所提非屬具體理由者，則由第二審
法院以上訴不合法律上之程式，判決駁回之。而所謂具體理由，
必係依據卷內資料或提出新事證，指摘或表明第一審判決有何採
證認事、用法或量刑等足以影響判決本旨之不當或違法，而構成
應予撤銷之具體事由，始足當之（例如依據證據法則具體指明原
判決所採證據何以不具有證據能力，或依憑卷證資料明確指出原
判決所為證據證明力之判斷如何違背經驗、論理法則等是）。若
僅空泛指摘原判決認事用法不當或量刑過重、過輕，而未依上述
意旨舉出具體事由；或形式上雖已指出具體事由，但該事由縱係
屬實，亦顯然不足以認為原判決有何不當或違法者（例如對於顯
然無調查必要之證據，法院未依聲請調查亦未說明理由，或原判
決援用證據不當，但除去該證據仍應為同一事實之認定等是），
皆難謂係具體理由，俾與第二審上訴制度旨在請求第二審法院撤
銷、變更第一審不當或違法之判決，以實現個案救濟之立法目的
相契合，並節制濫行上訴。本件原判決以上訴人不服第一審論以
連續意圖為自己不法之所有，結夥三人以上，攜帶兇器，以強暴
、脅迫至使不能抗拒，而取他人之物罪，處有期徒刑玖年，並為
相關從刑宣告之判決。上訴人於民國九十七年七月十九日向原第
一審法院提起上訴，其形式上雖已提出上訴理由書狀敘述上訴理
由，但內容僅略以：上訴人對於犯行於偵、審中均坦承不諱，深
感悔悟，請姑念上訴人年少無知，誤以義氣當頭與朋友犯下本案
，從輕量刑云云。並未依據卷內既有訴訟資料或提出新事證，指
摘或表明第一審判決有何採證認事、用法或量刑等足以影響判決
本旨之不當或違法，而構成應予撤銷之具體事由。因認上訴人在
第二審之上訴不合法定程式要件，而予以駁回，並不經言詞辯論
為之，已詳予論述其法律上之依據。從形式上觀察，原判決並無
違背法令情形。原判決既以上訴人在第二審之上訴不合法定程式
要件，而從程序上駁回其上訴，自無再為實體調查審認之餘地。
上訴意旨以其提起第二審上訴所述之理由，對於第一審判決已有
具體指摘，原審自應予以審判，如原審法院認其理由並不具體，
亦應依刑事訴訟法第三百六十七條後段定期命上訴人補正，而非
逕以判決駁回等語，憑持己見任意指摘，核非依據卷內資料具體
指摘原判決有何違背法令情形，顯與法律規定得為第三審上訴理
由之違法情形不相適合。揆之首揭說明，其上訴違背法律上之程
式，應予駁回。
據上論結，應依刑事訴訟法第三百九十五條前段，判決如主文。
中    華    民    國  九十七  年   十一   月   十三   日
                      最高法院刑事第九庭
                          審判長法官  洪  文  章
                                法官  王  居  財
                                法官  郭  毓  洲
                                法官  黃  梅  月
                                法官  邱  同  印
      本件正本證明與原本無異
                                      書  記  官
中    華    民    國  九十七  年   十一   月   十八   日
                                                      K


司法院資訊處製作；財團法人民間司法改革基金會備份。
